臺灣高等法院臺南分院民事判決
109年度勞再字第1號
再審  原告  游啟忠  

再審  被告  教育部  
法定代理人  潘文忠  
訴訟代理人  陳漢笙律師
            李漢中律師
複  代理人  郭俊廷律師
上列當事人間請求給付退休金事件，再審原告對於中華民國104
年8月13日本院103年度勞上更㈡字第1號確定判決（含最高法院10
5年度台上字第632號民事確定判決）提起再審之訴，本院於110
年9月22日言詞辯論終結，判決如下：
    主  文
再審之訴駁回。
再審訴訟費用由再審原告負擔。
    事實及理由
壹、程序部分：
一、按再審之訴，專屬為判決之原法院管轄。對於審級不同之法
    院就同一事件所為之判決，提起再審之訴者，專屬上級法院
    合併管轄。但對於第三審法院之判決，係本於第496條第1項
    第9款至第13款事由，聲明不服者，專屬原第二審法院管轄
    。民事訴訟法第499條定有明文。再審原告對於同一事件之
    本院103年度勞上更㈡字第1號確定判決及最高法院105年度台
    上字第632號確定判決（下分稱系爭本院確定判決、系爭最
    高法院確定判決，合稱系爭確定判決）提起再審之訴，主張
    有民事訴訟法第496條第1項第11款、第13款之再審事由，依
    前開規定，本院自有管轄權，合先敘明。
二、按再審之訴，應於30日之不變期間內提起。前項期間，自判
    決確定時起算，判決於送達前確定者，自送達時起算；其再
    審之理由發生或知悉在後者，均自知悉時起算。但自判決確
    定後已逾5年者，不得提起。民事訴訟法第500條第1項、第2
    項分別定有明文。而當事人於提起再審之訴後，雖非不得補
    提其他再審事由，然仍應於不變期間內為之。故當事人追加
    之原因事實，倘可據以獨立提起另一再審之訴，而非原已提
    起再審之訴之補充者，自須受30日不變期間之限制（最高法
    院73年度台再字第13號、102年度台抗字第71號裁定要旨參
    照）。經查：
　㈠再審原告對於民國（下同）104年8月13日本院103年度勞上更
    ㈡字第1號民事判決聲明不服，於上訴期間內提起第三審上訴
    ，經最高法院認其上訴無理由，於105年4月15日以105年度
    台上字第632號判決駁回其上訴確定，該判決於105年5月3日
    送達再審原告之訴訟代理人，有送達證書在卷可稽（見最高
    法院105年度台上字第632號卷第63頁）。再審原告主張本院
    106年度上國字第6號民事裁定認定「再審原告請求給付退休
    俸（下稱系爭退休俸）、律師報酬及年終獎金、無法享受退
    休免稅額之損害等部分，業經前案判決確定，有既判力」，
    裁定駁回再審原告追加及擴張之訴，經最高法院109年度台
    抗字第742號裁定廢棄該裁定關於駁回再審原告請求無法享
    受免稅額損失之追加之訴，並駁回其他抗告，即臺灣嘉義地
    方法院（下稱嘉義地院）99年度勞訴字第7號民事判決所認
    定之「95至99年再審原告所受無法領取退休俸損害與再審原
    告自中正大學四年薪資相抵之損益相抵」部分有既判力。而
    伊係於109年11月10日收受最高法院109年度台抗字第742號
    裁定，始知悉系爭確定判決有民事訴訟法第496條第1項第11
    款之再審事由，是伊提起再審之訴並未逾法定不變期間等語
    。經查，再審原告係於109年11月10日收受最高法院109年度
    台抗字第742號裁定，業經本院調取前開卷宗查核屬實（本
    院卷第171、173頁），則再審原告於109年12月7日依民事訴
    訟法第496條第1項第11款規定，提起本件再審之訴，尚未逾
    知悉時起30日之期間，應屬合法。
　㈡然再審原告追加主張最高法院109年度台抗字第742號裁定、
    本院106年度上國字第6號裁定、高雄高等行政法院105年度
    訴字第317號判決、國立中正大學收據等，為未經斟酌或得
    使用之證物，系爭確定判決有民事訴訟法第496條第1項第13
    款之再審事由等語，核屬可獨立提起另一再審之訴之原因事
    實，惟其於110年9月14日方始提出，已逾同法第500條第1項
    、第2項所定之不變期間，難認此部分再審之訴為合法，自
    應予駁回。
貳、實體部分：
一、再審原告起訴主張：系爭確定判決雖認定再審原告95至99年
    所受無法領取退休俸損害與再審原告自中正大學所領四年薪
    資損益相抵無既判力，然本院106年度上國字第6號裁定、最
    高法院109年度台抗字第742號裁定均認定系爭退休俸有既判
    力，即嘉義地院99年度勞訴字第7號民事判決認定之「95至9
    9年再審原告所受無法領取退休俸損害與再審原告自中正大
    學四年薪資損益相抵」有既判力。則系爭確定判決之裁判基
    礎即嘉義地院99年度勞訴字第7號民事判決、高雄高等行政
    法院105年度訴字第317號判決均已變更，其自得依據民事訴
    訟法第496條第11款規定提起本件再審之訴，請求再審被告
    再給付再審原告新臺幣（下同）3,844,797元之律師報酬損
    失及遲延利息等語。並聲明如下：㈠系爭確定判決不利於再
    審原告部分均廢棄。㈡嘉義地院99年度勞訴字第7號民事判決
    關於駁回再審原告後開第三項之訴及該訴訟費用負擔之裁判
    均廢棄。㈢再審被告應給付再審原告514,770元，及自98年5
    月15日起至清償日止，按年息百分之5計算之利息。㈣被上訴
    人應再給付上訴人3,330,027元，及其中985,230元自100年1
    月12日起至清償日止，按年息百分之5計算之利息；其中2,3
    44,797元自100年12月10日起至清償日止，按年息百分之5 
    計算之利息。
二、再審被告則以：再審原告並未合法表明系爭確定判決有何合
    於法定再審事由之具體情事，且本件亦無民事訴訟法第496
    條第1項第11款規定之再審事由等語，資為抗辯。並答辯聲
    明：再審之訴駁回。
三、再審原告主張系爭確定判決之判決基礎即嘉義地院99年度勞
    訴字第7號民事判決關於「95至99年再審原告所受無法領取
    退休俸損害與再審原告自中正大學四年薪資損益相抵」之認
    定，已變更為有既判力，且高雄高等行政法院105年度訴字
    第317號判決已有變更，故本件有民事訴訟法第496條第1項
    第11款之再審事由云云，已為再審被告所否認。經查：
　㈠按民事訴訟法第496條第1項第11款規定：為判決基礎之民事
    或刑事判決及其他裁判，或行政處分，依其後之確定裁判或
    行政處分已變更者，係指確定之本案判決以他訴訟之民事判
    決或刑事判決及其他裁判，或行政處分為裁判基礎，而該民
    事或刑事判決或其他裁判，或行政處分，已因其後之確定裁
    判或行政處分而有所變更，結果使原確定判決之基礎發生動
    搖者而言。又所謂民事判決，係指他訴訟之民事判決而言，
    同一案件之下級審判決，應非此之所謂為判決基礎之裁判（
    最高法院80年度台上字第2751號、78年度台聲字第1號民事
    裁判參照）。則嘉義地院99年度勞訴字第7號民事判決為系
    爭確定判決同一案件之下級審判決，依前開說明，自非民事
    訴訟法第496條第1項第11款所定「為判決基礎之民事判決」
    ，是縱最高法院109年度台抗字第742號裁定、本院106年度
    上國字第6號裁定關於系爭退休俸請求部分有無既判力之見
    解，與系爭確定判決之見解不同，亦不該當民事訴訟法第49
    6條第1項第11款之再審事由。
　㈡又系爭確定判決之判決日期分別為104年8月13日、105年4月1
    5日，而高雄高等行政法院105年度訴字第317號判決則係於1
    06年11月9日判決，乃在系爭確定判決之後，自不可能為系
    爭確定判決基礎之行政判決，是再審原告執此主張系爭確定
    判決有民事訴訟法第496條第1項第11款之再審事由，亦不可
    取。
　㈢基上，嘉義地院99年度勞訴字第7號民事判決及高雄高等行政
    法院105年度訴字第317號判決均非為系爭確定判決之基礎，
    則再審原告主張系爭確定判決有民事訴訟法第496條第1項第
    11款之再審事由，即無依據，為不可採。
四、綜上所述，再審原告以系爭確定判決有民事訴訟法第496條
    第1項第11款規定之再審事由，提起本件再審之訴，為無理
    由，應予駁回。
五、本件事證已臻明確，兩造其餘攻擊防禦方法及立論之證據資
    料，均經本院審酌後，對判決結果不生影響，爰無庸逐一論
    述，併此敘明。
六、據上論結，本件再審之訴為一部不合法，一部無理由，依民
    事訴訟法第78條，判決如主文。
中　　華　　民　　國　　110 　年　　10　　月　　13　　日
                  勞動法庭      審判長法　官   藍雅清

                                      法　官   陳春長

                                      法　官   張季芬
上為正本係照原本作成。
再審原告如不服本判決，應於收受送達後20日內向本院提出上訴書狀，其未表明上訴理由者，應於提出上訴後20日內向本院補提出理由書狀（均須按他造當事人之人數附繕本），上訴時應提出委任律師或具有律師資格之人之委任狀；委任有律師資格者，另應附具律師資格證書及釋明委任人與受任人有民事訴訟法第466條之1第1項但書或第2項（詳附註）所定關係之釋明文書影本。如委任律師提起上訴者，應一併繳納上訴審裁判費。　　　　　再審被告不得上訴。　　　　　　　　　　
中　　華　　民　　國　　110 　年　　10　　月　　13　　日

                                      書記官  陳筱婷
【附註】
民事訴訟法第466條之1：
⑴對於第二審判決上訴，上訴人應委任律師為訴訟代理人。但上
  訴人或其法定代理人具有律師資格者，不在此限。
⑵上訴人之配偶、三親等內之血親、二親等內之姻親，或上訴人
  為法人、中央或地方機關時，其所屬專任人員具有律師資格並
  經法院認為適當者，亦得為第三審訴訟代理人。
民事訴訟法第466條之2第1項：
上訴人無資力委任訴訟代理人者，得依訴訟救助之規定，聲請第
三審法院為之選任律師為其訴訟代理人。